臺灣高等法院刑事判決
109年度上訴字第89號
上  訴  人  
即  被  告  張世君



上列上訴人即被告因違反毒品危害防制條例案件，不服臺灣桃園
地方法院108年度審訴字第1118號，中華民國108年9月19日第一
審判決（起訴案號：臺灣桃園地方檢察署108年度毒偵字第978號
），提起上訴，本院判決如下：
    主  文
上訴駁回。
    事  實
一、張世君前因施用毒品案件，經送觀察、勒戒後，認無繼續施
    用毒品之傾向，於民國94年6月24日執行完畢，並經臺灣桃
    園地方法院以94年度少調字第504號裁定不付審理確定。又
    於上開觀察、勒戒執行完畢釋放後5年內之95年間，再因施
    用毒品案件，經臺灣桃園地方法院以95年度壢簡字第1007號
    判決判處有期徒刑3月確定。復因施用第一、二級毒品案件
    ，經臺灣桃園地方法院以103年度審訴字第233號判決分別判
    處有期徒刑8月、5月，嗣經上訴，經本院以103年度上訴字
    第1851號判決確定；又因施用第一、二級毒品案件，經臺灣
    桃園地方法院以103年度審訴字第1229號判決分別判處有期
    徒刑8月、5月確定；前揭二案嗣經臺灣桃園地方法院以104
    年度聲字第577號裁定定其應執行有期徒刑1年11月確定，於
    103年11月7日入監執行，嗣於105年3月30日因縮短刑期假釋
    出監並付保護管束，至105年9月12日保護管束期滿假釋未經
    撤銷，未執行之刑視為已執行完畢。
二、張世君詎仍未戒除毒癮，明知海洛因、甲基安非他命分別係
    毒品危害防制條例列管之第一級、第二級毒品，不得非法持
    有、施用，竟基於施用第一級毒品海洛因、第二級毒品甲基
    安非他命之各別犯意而為下列行為：
  ㈠於108年1月27日晚間8時許，在桃園市○○區○○路00號3樓306室
    ，以將甲基安非他命置於玻璃球燒烤煙霧之方式，施用第二
    級毒品甲基安非他命1次。　　
  ㈡於108年1月29日晚間6時許，在上址以注射針筒注射之方式，
    施用第一級毒品海洛因1次。
三、嗣於同日晚間8時30分許，為警在桃園市○○區○○路00號前查
    獲，並扣得第一級毒品海洛因1包（毛重0.85公克，因鑑驗
    取用0.0075公克，驗餘毛重0.8425公克）及其所有供施用海
    洛因所用之注射針筒、削尖吸管各1支。復經警採集其尿液
    送驗，結果呈可待因、嗎啡、安非他命及甲基安非他命陽性
    反應，而查悉上情。
四、案經桃園市政府警察局移送暨平鎮分局移送臺灣桃園地方檢
    察署檢察官偵查起訴。
    理  由
壹、證據能力部分：
    本院援引之下列證據資料（包含供述證據、文書證據等）並
    無證據證明係公務員違背法定程式所取得；又經本院審認結
    果，尚無顯有不可信之情況與不得作為證據之情形，本院審
    酌上開證據資料製作時之情況，無違法不當及證明力明顯過
    低之瑕疵，且均經本院於審理期日提示予檢察官（被告經合
    法通知無正當理由未到庭）辨識而為合法調查，自均有證據
    能力。
貳、實體部分：
一、本案認定犯罪事實所憑之證據及理由：
  ㈠上訴人即被告（下稱被告）張世君雖於本院經合法傳喚，無
    正當之理由不到庭，惟上開事實，業據被告於警詢、偵訊、
    原審準備程序及審理時，均坦承不諱（見毒偵卷第6、39頁
    背面、原審卷第39、43頁），且被告為警所採集之尿液檢體
　　，經送台灣檢驗科技股份有限公司檢驗，結果確呈嗎啡、可
    待因、安非他命、甲基安非他命陽性反應，有台灣檢驗科技
    股份有限公司濫用藥物實驗室-臺北108年2月18日濫用藥物
    檢驗報告（報告編號UL/2019/00000000）、桃園市政府警察
    局平鎮分局被採尿人尿液暨毒品真實姓名與編號對照表、檢
    體監管紀錄表等在卷可稽（見毒偵卷第20、21、42頁），並
    有當場扣案之海洛因海洛因1包（毛重0.85公克，因鑑驗取
    用0.0075公克，驗餘毛重0.8425公克）、注射針筒及削尖吸
    管各1支可資佐證。又扣案之白色粉末1 包，經送台灣檢驗
    科技股份有限公司鑑驗，確檢出海洛因成分，有該公司濫用
    藥物實驗室-臺北108年2月18濫用藥物檢驗報告（報告編號U
    L/2019/00000000）存卷可查（見毒偵卷第43頁），復有桃
    園市政府警察局平鎮分局搜索扣押筆錄、扣押物品目錄表、
    扣押物品收據、刑案現場照片2幀等在卷為憑（見毒偵卷第1
    6至19、25頁），足認被告上開任意性自白核與事實相符，
    堪以採信。
  ㈡再者，被告有如事實欄所載毒品案件之執行情形，其因施用
    毒品案件，曾經法院裁定送觀察、勒戒之執行，於5年內又
    因施用毒品案件，經法院判處有期徒刑確定，有本院被告前
    案紀錄表在卷為憑，被告本件犯行自不屬於毒品危害防制條
    例第20條第1項、第3項所規定之「初犯」或「5年後再犯」
    之情形，應依法追訴處罰。　　
  ㈢綜上，本案事證明確，被告犯行洵堪認定，應依法論科。
二、論罪科刑：
  ㈠核被告所為，係犯毒品危害防制條例第10條第1項之施用第一
    級毒品罪，及同條例第2項之施用第二級毒品罪。其持有海
    洛因、甲基安非他命之低度行為，分別為施用之高度行為所
    吸收，均不另論罪。又被告所犯上開2罪間，犯意各別，行
    為互殊，應分論併罰。　
　㈡關於累犯加重其刑之說明：
  1.被告有如事實欄一所載之犯罪科刑及執行情形，有本院被告
    前案紀錄表在卷可稽，其受徒刑之執行完畢後，5年以內故
    意再犯本案有期徒刑以上之2罪，均為累犯。
  2.依108年2月22日公布之司法院釋字第775號解釋意旨：刑法
    第47條第1項之累犯規定，不分情節一律加重最低本刑，不
    符憲法罪刑相當原則，牴觸憲法第23條之比例原則，有關機
    關應自解釋公布日起2年內修正之，於修正前，法院就該個
    案應依解釋意旨，裁量是否加重最低本刑等語。亦即在現行
    刑法第47條第1項累犯規定修正之前，法院仍得斟酌個案情
    形，裁量是否加重最低本刑，並未完全排除累犯規定之適用
　　。爰審酌被告前已有多次施用毒品犯行，屢經判刑、執行仍
    不知悔改，再為本件罪質相同之施用第一、二級毒品犯行，
    顯見被告對刑罰之反應力薄弱，惡性非輕，均有依刑法第47
    條第1項累犯之規定，加重其刑之必要。
  ㈢又按對於未發覺之罪自首而受裁判者，得減輕其刑，刑法第6
    2條前段定有明文。查被告本案施用第一級毒品部分，係員
    警詢問其有無攜帶毒品時，主動交付第一級毒品海洛因予警
    方扣案，並於警詢時坦承本案施用第一級毒品海洛因之犯行
    ，業據被告於警詢時陳明在卷（見毒偵卷第6頁），準此，
    被告所為施用第一級毒品犯行係於職司犯罪偵查之機關、公
    務員發覺前，自首而受裁判，符合刑法第62條前段自首規定
    ，爰就此部分犯行酌予減輕其刑，並依法先加後減。
 三、駁回上訴之理由：
  ㈠原審經審理結果，認被告所犯罪證明確，因而適用毒品危害
    防制條例第10條第1項、第2項、第18條第1 項前段，刑法第
    11條前段、第41條第1項前段、第38條第2項前段等規定，並
    說明審酌被告前因施用毒品案件經處遇及刑事訴追，仍未能
    戒除毒癮，再施用足以導致人體機能發生依賴性、成癮性及
    抗藥性等不良後果之第一級毒品海洛因、第二級毒品甲基安
    非他命，漠視法令之禁制，應予非難，暨考量其犯後坦承犯
    行，及施用毒品本質乃自戕行為，本於刑罰一般預防及特別
    預防目的，兼衡其犯罪動機、智識程度、生活狀況及素行等
    一切情狀，就所犯施用第一、二級毒品之罪，分別量處有期
    徒刑7月、5月，並就得易科罰金之罪，諭知如易科罰金，以
    新臺幣1千元折算1日之標準；復就沒收部分說明：⒈扣案之
    白色粉末1 包，經鑑驗結果確含第一級毒品海洛因成分，且
    供被告本件施用第一級毒品之犯行所用而剩餘，應與無法析
    離成分之包裝袋，依毒品危害防制條例第18條第1項前段規
    定宣告沒收銷燬。至取樣鑑定用罄之毒品部分，既已滅失，
    自無庸另為沒收銷燬宣告。⒉扣案之注射針筒、削尖吸管各1
     支，均為被告所有供犯本案施用毒品犯行所用，業據被告
    供承在卷，爰均依刑法第38條第2項前段規定宣告沒收。經
    核其認事用法，洵無違誤，量刑亦屬妥適。
　㈡被告上訴意旨雖以：原判決就被告所犯施用第一、二級毒品
    犯行，依刑法第47條第1項規定加重其刑，恐有過苛，原審
    量刑不符罪刑相當原則、比例原則，而指摘原判決不當，請
    求從輕量刑云云。惟按刑事審判旨在實現刑罰權分配正義，
    故法院對有罪被告科刑，應符合罪刑相當原則，使輕重得宜
    ，罰當其罪，以契合社會法律感情，此所以刑法第57條明定
    科刑時應審酌一切情狀，尤應注意該條所列10款事項以為科
    刑輕重之標準，俾使法院就個案量刑，能斟酌至當。而量刑
    輕重係屬事實審法院得依職權自由裁量之事項，苟已斟酌刑
    法第57條各款所列情狀，而未逾越法定刑度，亦無偏執一端
    ，致明顯失出失入情形，不得遽指為違法或不當（最高法院
    98年台上字第5002號判決要旨參照）。
　　本件原判決已以被告之責任為基礎，敘明依累犯規定就所犯
    施用第一、二級毒品犯行，分別加重其刑，又就所犯施用第
    一級毒品犯行，適用刑法第62條自首減刑之規定，予以先加
    後減，並詳予審酌刑法第57條各款所列情形，為科刑輕重標
    準之綜合考量，在法定刑度內，斟酌科刑，尚無偏執一端，
    致明顯失出失入，客觀上不生量刑裁量權濫用或違反比例原
    則、罪刑均衡原則之情形，核與罪刑相當原則無悖，自無違
    法之可言，是被告上訴仍執前詞，指摘原判決不當，求為輕
    判，難認有據。從而，本件被告上訴為無理由，應予駁回。
四、被告經本院合法傳喚，無正當理由而未到庭，爰依法不待其
    陳述，逕行判決。
據上論斷，應依刑事訴訟法第371 條、第368 條，判決如主文。
本案經檢察官林欣怡提起公訴，檢察官陳昱旗到庭執行職務。 
中　　華　　民　　國　 109　　年　　3 　　月　　24　　日
                  刑事第二十三庭審判長法　官  李釱任
                                      法　官  梁耀鑌
                                      法　官  連育群
以上正本證明與原本無異。
施用第二級毒品罪不得上訴。
其餘如不服本判決，應於收受送達後20日內向本院提出上訴書狀
，其未敘述上訴之理由者並得於提起上訴後20日內向本院補提理
由書（均須按他造當事人之人數附繕本）「切勿逕送上級法院」
。
                                      書記官  廖紫喬
中　　華　　民　　國　　109 　年　　3 　　月　　24　　日
附錄：本案論罪科刑法條全文　
毒品危害防制條例第10條
施用第一級毒品者，處 6 月以上 5 年以下有期徒刑。
施用第二級毒品者，處 3 年以下有期徒刑。